【裁判字號】    99,上訴,2414
【裁判日期】    991228
【裁判案由】    違反毒品危害防制條例
【裁判全文】
臺灣高等法院臺中分院刑事判決        99年度上訴字第2414號
上  訴  人
即  被  告  王榮原
上列上訴人因違反毒品危害防制條例案件，不服臺灣彰化地方法
院99年度訴字第1256號，中華民國99年11月9日第一審判決（起
訴案號：臺灣彰化地方法院檢察署99年度毒偵字第1697號），提
起上訴，本院判決如下：
    主  文
上訴駁回。
    理  由
一、依刑事訴訟法第350條、第361條、第362條、第367條規定，
    不服地方法院之第一審判決而上訴者，須提出上訴書狀，並
    應敘述具體理由，為上訴必備之程式；其所提出之書狀未敘
    述上訴理由，或僅曾以言詞陳述上訴理由者，均應於上訴期
    間屆滿後20日內補提理由書於第一審法院。第一審法院經形
    式審查，認逾期未補提上訴理由者，應定期間先命補正；逾
    期未補正者，為上訴不合法律上之程式，應以裁定駁回。倘
    已提出上訴理由，但所提非屬具體理由者，則由第二審法院
    以上訴不合法律上之程式，判決駁回。而所謂具體理由，必
    係依據卷內既有訴訟資料或提出新事證，指摘或表明第一審
    判決有何採證認事、用法或量刑等足以影響判決本旨之不當
    或違法，而構成應予撤銷之具體事由，始克當之（例如：依
    憑證據法則具體指出所採證據何以不具證據能力，或依憑卷
    證資料，明確指出所為證據證明力之判斷如何違背經驗、論
    理法則）；倘僅泛言原判決認定事實錯誤、違背法令、量刑
    失之過重或輕縱，而未依上揭意旨指出具體事由，或形式上
    雖已指出具體事由，然該事由縱使屬實，亦不足以認為原判
    決有何不當或違法者（例如：對不具有調查必要性之證據，
    法院未依聲請調查亦未說明理由，或援用證據不當，但除去
    該證據仍應為同一事實之認定），皆難謂係具體理由，俾與
    第二審上訴制度旨在請求第二審法院撤銷、變更第一審不當
    或違法之判決，以實現個案救濟之立法目的相契合，並節制
    濫行上訴（最高法院97年度臺上字第892號判決意旨可資參
    照）。又理由是否具體，則屬第二審法院審查之範圍，不在
    命補正之列，亦即上訴書狀已記載理由，並有具體之敘述時
    ，其上訴既屬合法，第二審法院固應就其理由之是否可取，
    為實體之審理及判斷；如認其上訴書狀雖記載理由，但並未
    具體敘述時，則無須再命補正，可逕認其上訴不合法，以判
    決駁回之（參見法院辦理刑事訴訟案件應行注意事項第162
    點、最高法院97年度臺上字第1281號判決意旨）。
二、本件上訴人即被告（下稱被告）王榮原上訴理由略以：被告
    自民國（下同）96年11月30日因前案執行完畢，即無再施用
    毒品，一心經營事業，全力照顧家庭，侍奉雙親，可謂洗心
    革面，努力向上，卻於99年8月1日因與妻子口角心情沮喪，
    一時賭氣把持不住，在家施用毒品1次，為此妻子持被告施
    用過之注射針筒向警方報案，使被告需面臨刑期1年之懲戒
    ，事後妻子悔恨自己一時衝動，被告也為自己的愚昧後悔，
    只為自己的無知賭氣讓父母傷心，甚至家庭幾至破碎。因為
    被告雖身體殘障（附上殘障手冊1份影本以資證明），但仍
    一肩扛起家庭生計，近3年來，可謂重新做人，只為回復正
    常人生活，一切努力只為這次的違紀觸法成為泡沫，今被告
    深感後悔，勇於面對法律審判，但有些對被告有利之證詞法
    官全不予以採認，卻採認對被告不利之證詞，其心證有偏頗
    之虞，且其量刑實屬過重，爰請求准予被告上訴，重為審判
    云云。
三、經查，按刑罰之量定，屬法院自由裁量之職權行使，應審酌
    刑法第57條所列各款事由及一切情狀，為酌量輕重之標準，
    並非漫無限制；量刑輕重係屬事實審法院得依職權自由裁量
    之事項，苟已斟酌刑法第57條各款所列情狀而未逾越法定刑
    度，不得遽指為違法；且在同一犯罪事實與情節，如別無其
    他加重或減輕之原因，下級審量定之刑，亦無過重或失輕之
    不當情形，則上級審法院對下級審法院之職權行使，原則上
    應予尊重（最高法院72年臺上字第6696號、75年臺上字第70
    33號判例及85年度臺上字第2446號判決意旨參照）。原審以
    被告曾因施用毒品案件，經原審法院以91年度毒聲字第2569
    號裁定令入戒治處所強制戒治1年，再由原審法院以92年度
    毒聲字第633號裁定停止戒治，於92年4月2日釋放，所餘戒
    治期間付保護管束，至92年10月12日保護管束期滿未經撤銷
    視為執行完畢，復於前揭強制戒治執行完畢釋放後5年內，
    因施用毒品案件，經原審法院以96年度訴字第88號判處有期
    徒刑1年確定等情，有臺灣高等法院被告前案紀錄表1份在卷
    可按，雖本件被告施用毒品行為之時間（99年8月1日）距其
    於92年10月12日強制戒治執行完畢釋放後雖已逾5年，惟其
    既已經強制戒治，且於強制戒治執行完畢後5年內有再犯前
    開施用毒品罪，依前述說明，即與毒品危害防制條例第20條
    所定「五年後再犯」之情形不相符合，本件被告所犯施用毒
    品行為仍應依法論科。則被告前曾因施用毒品案件，經原審
    法院以96年度訴字第88號判處有期徒刑1年確定，並經原審
    法院以96年度聲減字第1342號裁定減刑為有期徒刑6月確定
    ，於96年11月30日縮短刑期執行完畢，有臺灣高等法院被告
    前案紀錄表1份在卷可按，其於5年內故意再犯本案毒品危害
    防制條例第10條第1項之施用第一級毒品犯行，認本案事證
    明確，被告上開施用第一級毒品海洛因之犯行，應依法論科
    ，其於徒刑執行完畢後，5年內故意再犯本案有期徒刑以上
    之罪，應依刑法第47條第1項之規定，論以累犯，並加重其
    刑。原審審酌被告前曾有煙毒、竊盜及毒品前科，素行欠佳
    ，未思悔改，缺乏禁絕毒害決心，惟所犯係戕害自身健康，
    尚未危害他人，且於犯後坦承犯行，態度良好等一切情狀，
    量處有期徒刑1年，以資懲儆，扣案之注射針筒1支為被告所
    有，且係供本案犯罪所用之物，業據其供承在卷，應依刑法
    第38條第1項第2款宣告沒收。原審顯係本於被告之責任為基
    礎，並已具體斟酌刑法第57條所列情形而為量定，所處之刑
    符合「罰當其罪」之原則，並未偏執一端而有失之過重之情
    事，依上開最高法院判例、判決意旨，不得遽指為違法。被
    告上訴意旨指摘原審判決量刑過重，請求從輕量刑云云，難
    認有據。
四、綜上所述，本院依形式上觀察認原審判決認事用法並無違法
    或不當之處，量刑亦屬妥適，被告上訴理由並未依據卷內既
    有訴訟資料或提出新事證，指摘或表明第一審判決有何採證
    認事、用法或量刑等足以影響判決本旨之不當或違法，而構
    成應予撤銷之具體事由，自非屬得上訴第二審之具體理由。
    依上揭法律規定及判決意旨，被告提起之第二審上訴不合法
    律上程式，爰不經言詞辯論，判決駁回其上訴。
據上論斷，應依刑事訴訟法第367條前段、第372條，判決如主文
。
中    華    民    國    99    年    12    月    28    日
          刑事第十庭      審判長法  官  江  錫  麟
                                法  官  周  瑞  芬
                                法  官  陳      葳
以上正本證明與原本無異。
如不服本判決應於收受送達後10日內向本院提出上訴書狀，其未
敘述上訴之理由者，並得於提起上訴後10日內向本院補提理由書
（均須按他造當事人之人數附繕本）「切勿逕送上級法院」。
                                書記官  王  朔  姿
中    華    民    國    99    年    12    月    28    日

司法院資訊處製作；財團法人民間司法改革基金會備份。
